臺北高等行政法院簡易判決　　　　　　　　　　　　　九十一年度簡字第一九四號
　　原　　　告　台藝民俗傳播股份有限公司
　　代　表　人　甲○○
　　訴訟代理人　何朝棟律師
　　被　　　告　行政院新聞局
　　代　表　人　蘇正平（局長）
　　訴訟代理人　戊○○
　　　　　　　　丁○○
　　　　　　　　丙○○
右當事人間因廣播電視法事件，原告不服行政院中華民國八十九年十一月三日台八十
九訴字第三一六八二號再訴願決定，提起行政訴訟。本院判決如左：
　　主  文
訴願決定及原處分均撤銷。
訴訟費用由被告負擔。
　　事  實
一、事實概要：
    原告係製播有線電視「台藝」頻道之廣播電視節目供應事業，被告以案據台北市
    政府衛生局移送該頻道於民國（下同）八十八年七月十六日十八時十五分許播送
    之「靈芝養肝荼」食品廣告，產品名稱涉及醫療效能，被告乃以原告播放上開廣
    告，違反廣播電視法第二十一條第二款、第二十九條之一之規定，依同法第四十
    五條之二規定，以八十八年八月三十一日（八八）建廣五字第一四一八二號函處
    原告罰鍰三萬元（折合新台幣九萬元）。原告不服，提起訴願、再訴願，遞遭駁
    回，遂向本院提起行政訴訟。
二、兩造聲明：
　(一)原告聲明求為判決：
    1.再訴願、訴願決定及原處分均撤銷。
    2.訴訟費用由被告負擔。
　(二)被告聲明求為判決：
    原告之訴駁回，訴訟費用由原告負擔。
三、兩造之陳述：
　(一)原告主張之理由：
    1.被告以原告於八十八年七月十六日約十八時十五分在「台藝」頻道製播「靈芝
      養肝茶」產品廣告，台北市政府衛生局以其內容涉及療效，有違食品衛生管理
      法第二十條規定，乃依同法第三十三條規定，以八十八年八月二十日北市衛七
      字第八八二三九八二四○○號行政處分書核處託播之乙○○罰鍰三仟元在案，
      被告認原告有違廣播電視法第二十一條第二款及第二十九條之一規定，乃依同
      法第四十五條之二科處原告罰鍰三萬元，原告不服，提起訴願、再訴願，均遭
      駁回，然無論原處分、訴願決定抑或再訴願決定，其認事用法均有違誤，原告
      甚難甘服，爰依法提起行政訴訟，合先敘明。
    2.原告之頻道節目並無播放被告所告知之食品廣告「靈芝養肝茶」暨託播者乙○
      ○該員：
      (1)查被告所為本件處分之依據，為台北市政府衛生局函送之行政處分書，然該
        處分書之對象為乙○○，即處分之對象為乙○○，亦僅有被處分人乙○○方
        能對該處分書之內容表示異議，原告並無從得知該處分抑或對該處分書為任
        何爭執，故該處分書充其量僅能證明乙○○確實有託播違反食品衛生管理法
        第二十條之「靈芝養肝茶」產品廣告一事屬事實，然對於系爭違法廣告是否
        確係於八十八年七月十六日約十八時十五分在寶福有線電視系統第七十五台
        播送？並無法為確實之證明。
      (2)另查原告既已向被告表明並無播放被告所告知之食品廣告「靈芝養肝茶」暨
        託播者乙○○該員，並質疑系爭廣告側錄錄影帶，是否確係於八十八年七月
        十六日約十八時十五分在寶福有線電視系統第七十五台播送？抑或係於同時
        間同電視系統但為他合所播送？被告對原告為處分時，自應查驗系爭節目測
        錄帶情形並作成紀錄表，然被告非但未查驗系爭節目測錄帶情形並作成紀錄
        表，並逕以上開廣告側錄帶為駁回原告再訴願之依據，全然未盡其調查之責
        ，原告實難甘服。
    3.本件並無廣播電視法之適用：
      (1)按廣播電視法第二條第十一款所稱之廣播電視節目供應事業者，如其自有或
        向衛星轉頻器經營者租賃轉頻器或頻道，將節目或廣告經由衛星傳送給服務
        經營者、有限廣播電視系統經營者（包括有限節目播送系統）或無線廣播電
        視電台者，於八十八年二月三日衛星廣播電視法制定施行後，依衛星廣播電
        視法第二條第四項，其即為衛星廣播電視節目供應者，同法第四十四條之規
        定，僅係就其合法營運所作之規範，然「衛星廣播電視節目供應者」並不因
        其尚未獲得許可，而變更為「廣播電視節目供應者」甚明，被告認原告為廣
        播電視節目供應者一事，顯然於法有違。
      (2)另按行為之處罰應適用行為時之法律。查衛星廣播電視法於八十八年二月三
        日業已由總統公佈並施行，原告之「台藝」頻道，係屬「衛星電視台」，則
        依被告機關所作之訴願決定書認定之本件事實係發生於八十八年七月十六日
        ，自應適用衛星廣播電視法，而無廣播電視法之適用。原處分及一再訴願決
        定逕以廣播電視法為處罰依據，於法有違。
    4.按當事人主張有利於己之事實者，就其事實有舉證之責任，行政訴訟法第一三
      六條準用民事訴訟法第二七七條，定有明文。查被告至今無法提出測錄帶，僅
      空言主張，自無理由。請判決如原告訴之聲明云云。
　(二)被告主張之理由：
    1.廣播電視節目供應事業管理規則於八十九年二月十七日經行政院新聞局怡廣一
      字第○二三三三號令修正發布，原告違規事實及原處分之裁罰，發生於廣播電
      視節目供應事業管理規則修正發布施行前，是本案應適用修正前之廣播電視節
      目供應事業管理規則，合先敘明。
    2.按廣播電視法第二十九條之一規定：「廣播電視節目供應事業之設立，應經新
      聞局許可，其節目內容及有關管理事項準用第二十一條、第二十五條、第二十
      八條及第三十四條之規定」，同法第二十一條第二款規定，廣播電視節目內容
      ，不得有違背政府法令之情形。違反者，依同法第四十五條之二規定得處廣播
      電視節目供應事業三千元以上、三萬元以下罰鍰，並沒入其節目。又廣播電視
      節目供應事業管理規則第十二條規定：「廣播節目製作業、電視節目製作業、
      廣播電視廣告業為無線廣播、電視電台、有線電視系統及有線電視節目播送系
      統策劃、製作節目或廣告者，應分別依廣播電視法、有線電視法及其他相關法
      規辦理。
    3.查原告所製播之「台藝」頻道於八十八年七月十六日十八時十五分播送之「靈
      芝養肝茶」食品廣告，該產品品名涉及療效，違反食品衛生管理法第二十條之
      規定，經台北市政府衛生局核處託播者乙○○在案。原告辯稱並無播出該系爭
      廣告云云，按行政機關作成之文書本即具相當之證據力，此皆有附卷之資料可
      證。原告違規事實洵堪認定，其將違法節目供應給有線電視業者播出，影響層
      面甚大，情節匪輕，原告播出該廣告，違背政府法令甚為明確，足證原告業已
      違反廣播電視法第二十一條第二款及第二十九條之一規定，被告機關爰依同法
      第四十五條之二處以罰鍰，認事用法並無違誤。原告未盡其注意義務，播出違
      法之廣告，事實明確，原告辯稱未播放該廣告，顯為推諉之語，核不足採。
    4.次查，原告係合法設立之廣播電視節目供應事業，並領有被告核發之節目供應
      事業許可證，其具節目供應事業之身分，殆無疑義。廣播電視法第二十九條之
      一規定廣播電視節目供應事業其節目內容及有關管理事項準用第二十一條規定
      ，廣播電視法第二十一條第二款明文規定，廣播電視節目內容，不得有違背政
      府法令之情形。違反者，自應依同法第四十五條之二規定處分。原告顯係對相
      關法規有所誤解，其未盡注意之義務，任令該違法節目於有線電視播送系統頻
      道中播出，自應負法律上責任。
    5.綜上所述，原告違反廣播電視法規定之事實甚為明確，被告於認事用法上並無
      違誤，原告所持理由實不足採，請判決駁回原告之訴等語。
　　理  由
一、本件被告八十八年八月三十一日（八八）建廣五字第一四一八二號函處原告罰鍰
    三萬元（折合新台幣九萬元），係指原告為製播有線電視「台藝」頻道之廣播電
    視節目供應事業，該頻道於八十八年七月十六日十八時十五分許播送之「靈芝養
    肝荼」食品廣告，產品名稱涉及醫療效能，經台北市政府衛生局以該廣告有違食
    品衛生管理法第二十條規定，核處託播之乙○○罰鍰在案。被告以原告播放上開
    廣告，違反廣播電視法第二十一條第二款、第二十九條之一之規定，乃依同法第
    四十五條之二規定處罰云云為論據。
二、經查原告始終堅稱其頻道節目並無播放系爭「靈芝養肝茶」廣告，亦查無受乙○
    ○託播等語。本件經當庭勘驗被告向台北市政府衛生局調閱其錄製之側錄帶，內
    容雖有大千公司（負責人乙○○）之「靈芝養肝荼」食品廣告，內容涉及醫療詞
    句，惟錄影帶內並未錄有第幾台或何公司製播，無從證明係原告所製播，經本院
    依職權傳大千公司負責人乙○○作證，據其到庭結證稱，大千公司上開廣告，係
    由職員林美秀接洽，伊不完全瞭解，因伊公司已不再做靈芝養肝茶，林美秀已離
    職，當時應該係委託「民藝傳播公司」製播，並非委託原告製播上開廣告，聽說
    民藝傳播公司已換人經營等語，此外查無任何證據足資證明原告有製播系爭「靈
    芝養肝茶」廣告，被告予以處罰尚乏依據，一再訴願決定遞予維持，亦非允當。
    原告聲明求為撤銷訴願決定及原處分，即無不合，應予准許。
據上論結，原告之訴為有理由，爰依行政訴訟法第二百三十六條、第一百九十五條第
一項前段、第九十八條第三項前段，判決如主文。
中　　華　　民　　國　　九十一　　　年　　　十一　　　月　　　十四　    日
                            臺 北 高 等 行 政 法 院  第 七 庭
                                                    法  官　林金本
右為正本係照原本作成。
本件以訴訟事件所涉及之法律見解具有原則性者為限，始得於本判決送達後二十日
內向本院提出上訴狀並表明上訴理由，如已於本判決宣示後送達前提起上訴者，應
於判決送達後二十日內補具上訴理由（均按他造人數附繕本），且經最高行政法院
許可後方得上訴。
中　　　華　　　民　　　國　　九十一　　年　　 十一 　　月　　 十四 　　日
            　　　　　　　　　　　　　　    　      書記官  簡信滇
